臺灣高等法院臺中分院刑事判決
111年度金上訴字第1923號
上  訴  人  
即  被  告  呂宥萱
上列上訴人因加重詐欺等案件，不服臺灣苗栗地方法院111年度
訴字第23號，中華民國111年3月29日第一審判決（起訴案號：臺
灣苗栗地方檢察署110年度偵字第1456、1698、5221號），提起
上訴，本院判決如下：
    主  文
上訴駁回。
    事  實
一、吳秉諺於民國109年年初即與「誠信做事」、「一一」等真
    實身分不詳之成年人組成詐欺集團，並於109年3月間陸續吸
    收歐睿豪、謝榮宣（已判決確定）等人加入該詐欺集團；其
    分工為由吳秉諺、歐睿豪出面或指示謝榮宣等人出面取得多
    個金融機構帳戶(含實體存摺、提款卡、網路銀行帳號及密
    碼)，同時也有提供自己帳戶，渠等並將其中數個帳戶設定
    多組約定轉帳帳戶，作為詐騙民眾匯款、轉帳使用。
二、呂宥萱知悉一般人蒐取他人金融機構帳戶之行徑，常係為遂
     行財產犯罪之需要，以便利贓款取得，及使相關犯行不易
    遭人追查，而預見提供自己金融機構帳戶之存摺、提款卡及
    密碼供他人使用，他人有將之用於財產犯罪之可能，竟仍不
    違背其本意，基於提供金融機構帳戶予他人以幫助他人犯罪
    之不確定故意，於民國109年3月上旬某日下午，在苗栗縣竹
    南鎮龍山路某路邊，將其申辦之兆豐國際商業銀行帳號000-
    00000000000號帳戶（下稱本案帳戶）之提款卡（含密碼）
    、網路銀行之帳號及密碼交予真實姓名、年籍不詳，自稱「
    連翊翔」之詐騙犯罪者，而任令本案帳戶流入不詳詐騙犯罪
    者之管理、支配下。嗣該詐騙犯罪者取得本案帳戶後，即基
    於意圖為自己不法所有之詐欺取財犯意，於109年3月12日、
    18日，對朱ｏ慧、朱ｏ安施加詐術，致朱ｏ慧、朱ｏ安陷於錯誤
    ，因而分別依詐騙犯罪者之指示，匯款至上述呂宥萱帳戶，
    嗣旋遭詐騙犯罪者提領一空（呂宥萱此部分幫助詐欺犯行業
    經臺灣苗栗地方法院判處拘役50日確定）。
三、呂宥萱又基於與「連翊翔」、歐睿豪、吳秉諺及詐欺集團其
    他成員共同詐欺取財及洗錢之未必故意，由詐欺集團不詳成
    員自稱「周鎮雄」之人於109年3月間以臉書、LINE通訊軟體
    與李玉鳳認識後，或自稱是香港澳門娛樂旅遊有限公司內部
    人員，向李玉鳳誆稱：可投注香港澳門樂透彩球獲利云云，
    或自稱為李主管，誆稱：要繳稅金、帳戶管理費、手續費云
    云，致李玉鳳陷於錯誤，於109年3月30日14時20分、50分許
    ，分別匯款新臺幣（下同）88萬6000元、92萬4000元至呂宥
    萱之兆豐商業銀行000-00000000000號帳戶內，呂宥萱預見
    該款項可能係被害人遭詐欺而存入其帳戶，仍基於縱與「連
    翊翔」等詐欺集團成員共同詐欺及洗錢亦在所不惜之不確定
    故意，依「連翊翔」指示，於109年3月30日下午3時14分，
    赴兆豐銀行臨櫃提領該帳戶中90萬元現金再轉交予「連翊翔
    」，以此方式掩飾隱匿該集團上開詐欺犯罪所得之來源、去
    向。呂宥萱並因而取得1萬元報酬，嗣李玉鳳發覺受騙報警
    處理，而為警循線查獲。惟李玉鳳受騙款項已遭提領完盡，
    致使檢警機關無從追查李玉鳳受騙款項之去向與所在。
四、案經李玉鳳訴由新竹縣政府警察局竹北分局移送臺灣苗栗地
    方檢察署偵查起訴。
    理  由
一、證據能力部分：本院以下所引用之供述及非供述證據，均與
    本件事實具有自然關聯性，又未據被告或檢察官爭執其證據
    能力，復查無事證足認有違背法定程序或經偽造、變造所取
    得等證據排除之情事，且經本院依刑事訴訟法第164條、第1
    65條踐行調查程序，均堪認有證據能力。　　
二、得心證之理由：　　　
　㈠訊據被告呂宥萱固不否認上述客觀事實，惟矢口否認有何不
    法情事，辯稱係「連翊翔」叫伊領博奕的錢，伊不知係詐欺
    云云，然查被告已於原審111年3月1日準備期日就檢察官起
    訴之犯罪事實（基於與「連翊翔」、歐睿豪、吳秉諺共同詐
    欺取財及洗錢之不確定故意，接受指示提領款項並交予集團
    成員）表示認罪，於同日審理期日，再就其與「連翊翔」、
    歐睿豪、吳秉諺共同詐欺取財及洗錢之不確定故意共同犯行
    表示承認，俱有原審準備程序及審理筆錄可按；且其犯行並
    經證人即被害人李玉鳳於警詢證述明確，復有玉山銀行匯款
    申請書、第一商業銀行存款憑條、兆豐國際商業銀行新臺幣
    存摺類存款憑條副本聯、自動櫃員機交易明細表、交易成功
    截圖、中國信託銀行新臺幣存提款交易憑證、郵政存簿儲金
    提款單、員警職務報告、內政部警政署反詐騙諮詢專線紀錄
    表、受理詐騙帳戶通報警示簡便格式表、金融機構聯防機制
    通報單、通話紀錄及LINE通訊軟體訊息等詐術內容截圖等附
    卷可參，足見被告前揭任意性之自白與事實相符。被告於本
    院固改辯稱係「連翊翔」叫伊領博奕的錢，伊不知係詐欺云
    云，然正當行業如有領取現金之必要，應係審慎行事由公司
    專職人員如會計、出納或其他信任之人為之，豈可能不畏遭
    侵吞，甚至支付代價而委由陌生人領取現金之理；詐欺集團
    肆虐危害國人多年，就詐欺集團犯罪手法及詐欺集團糾集多
    人以集團分工方式行詐等情，一般國民應略有知悉，被告係
    心智正常之成年人，對此豈全無認識，如無不法，豈可能僅
    臨櫃領取一次現金，即因而獲得1萬元報酬，是難認被告對
    此金錢來源係詐欺款項全無認識，其不顧仍為詐欺集團提領
    被害人款項，自難認其無共同加重詐欺及共同洗錢之未必故
    意，被告辯稱無犯罪故意云云，顯屬畏罪飾卸之詞，無可採
    信。
　㈡又被告前因提供上揭帳戶，經詐欺集團持以行騙，經臺灣苗
    栗地方法院以幫助詐欺罪名判處拘役50日確定，有臺灣苗栗
    地方法院109年度易字731號判決書在卷可按，然被告此部分
    僅具幫助犯意，與本案係基於共同正犯犯意顯不相侔，自係
    另行起意犯之，尚無從為該確定判決涵攝，併予敘明。
　㈢綜上，本案事證明確，應依法論科。
三、論罪科刑：
  ㈠核被告所為，係犯洗錢防制法第14條第1項之洗錢罪及刑法第
    339條之4第1項第2款之三人以上共同詐欺取財罪。
  ㈡被告就上開犯行，與「連翊翔」、歐睿豪、吳秉諺及其他詐
    欺集團成員有犯意聯絡與行為分擔，為共同正犯。　　
  ㈢按犯洗錢防制法第14、15條之罪，在偵查或審判中自白者，
    減輕其刑，洗錢防制法第16條第2項定有明文，被告雖於本
    院否認犯行，然被告就上開洗錢犯行，已於原審法院審理時
    自白在案，是仍應依洗錢防制法第16條第2項規定減輕其刑
    （雖然此部分之犯行為想像競合犯，應從一重論以加重詐欺
    取財罪，但想像競合犯本質為數罪，在決定處斷刑時，仍應
    考慮輕罪之加重、減輕其刑之規定，如此才能比較何者為較
    重之刑，且決定輕罪封鎖效果之量刑下限，併在量刑予以充
    分審酌）。
四、本院之判斷：原審以被告犯罪事證明確，並以行為人之責任
    為基礎，審酌被告不循正途獲取財物，貪圖不法利益而提領
    詐得款項，對被害人之財產安全已生危害，影響社會治安，
    當屬可議，兼衡犯罪之動機、目的、手段、情節、分工、詐
    騙數額，及被告在原審自述之經濟生活狀況等情，判處被告
    有期徒刑1年2月，並說明不予沒收之理由（詳后），認事用
    法核無違誤，被告上訴意旨否認犯罪並無理由，應予駁回。
五、關於沒收：
　㈠犯罪工具：上開人頭帳戶之提領工具，並未扣案，本院考量
    此帳戶業經凍結，無法繼續使用，不再具有充作人頭帳戶使
    用之危害性，已無預防再犯之必要，而此提領工具僅為帳戶
    使用之表徵，本身價值低廉，基於比例原則之考量，爰不予
    宣告沒收、追徵。
　㈡被告呂宥萱提領詐得款項之犯罪所得1萬元，業據其於提供帳
    戶部分所涉幫助犯詐欺取財之另案中賠償其他被害人，有臺
    灣苗栗地方法院109年度易字第731號判決書在卷可稽（見臺
    灣苗栗地方檢察署110年度偵字第1456號卷第117頁至第125
    頁），倘再予宣告沒收，有過苛之虞，爰依刑法第38條之2
    第2項規定，不予宣告沒收。
　㈢犯洗錢防制法第14條之罪，其所移轉、變更、掩飾、隱匿、
    收受、取得、持有、使用之財物或財產上利益，沒收之，洗
    錢防制法第18條第1項前段定有明文。宣告前二條之沒收或
    追徵，有過苛之虞者，得不宣告或酌減之；刑法總則於其他
    法律有沒收之規定者，亦適用之，刑法第38條之2第2項及第
    11條前段分別定有明文。雖洗錢防制法對於沒收未制定過苛
    調節規定，惟因沒收實際上屬於干預財產權之處分，仍應遵
    守比例原則，是於沒收存有過苛之虞之情形時，本應使法官
    依個案情節認定後得不宣告沒收或酌減之，以資衡平。查本
    案詐得款項實已由上游取走，倘對被告等宣告沒收全數所掩
    飾財物，實有過苛之虞，故本院認無庸對其等宣告沒收，併
    此敘明。
據上論斷，應依刑事訴訟法第368條，判決如主文。
本案經檢察官楊岳都提起公訴，檢察官謝志明到庭執行職務。
中　　華　　民　　國　　111 　年　　9 　　月　　28　　日
             刑事第九庭   審判長法　官　紀  文  勝
                                法　官　賴  妙  雲
                                法　官　姚　勳　昌
以上正本證明與原本無異。             
如不服本判決應於收受送達後二十日內向本院提出上訴書狀，其
未敘述上訴理由者，並得於提起上訴後二十日內向本院補提理由
書狀（均須按他造當事人之人數附繕本）「切勿逕送上級法院」
。因疫情而遲誤不變期間，得向法院聲請回復原狀。
告訴人或被害人如不服判決，應備理由具狀向檢察官請求上訴，
上訴期間之計算，以檢察官收受判決正本之日起算。
                                書記官  溫  尹  明
　　　　　　　　　　　　　　　　
中　　華　　民　　國　　111 　年　　9 　　月　　28　　日

附錄論罪科刑法條：
洗錢防制法第14條
有第二條各款所列洗錢行為者，處7年以下有期徒刑，併科新臺
幣5百萬元以下罰金。
前項之未遂犯罰之。
前二項情形，不得科以超過其特定犯罪所定最重本刑之刑。
中華民國刑法第339條之4
犯第339條詐欺罪而有下列情形之一者，處1年以上7年以下有期
徒刑，得併科100萬元以下罰金：
一、冒用政府機關或公務員名義犯之。
二、三人以上共同犯之。
三、以廣播電視、電子通訊、網際網路或其他媒體等傳播工具，
    對公眾散布而犯之。